臺灣桃園地方法院民事簡易判決
111年度壢簡字第858號
原      告  VU THI NGAN(中文姓名：武氏銀)    


被      告  林慶源  

上列當事人間請求侵權行為損害賠償(交通)事件，原告提起刑事
附帶民事訴訟，經本院刑事庭以110年度壢交簡附民字第281號裁
定移送前來，本院於民國111年9月1日言詞辯論終結，判決如下
：
    主      文
一、被告應給付原告新臺幣參拾捌萬參仟伍佰伍拾壹元，及自民
    國一百一十年十二月三日起至清償日止，按年利率百分之五
    計算之利息。
二、原告其餘之訴駁回。
三、訴訟費用新臺幣壹仟元，由被告負擔新臺幣肆佰伍拾參元，
    餘由原告負擔。
四、本判決原告勝訴部分得假執行。
　　事實及理由
一、原告主張：
(一)被告於民國109年12月13日晚間8時9分許，未領有汽車駕駛
    執照駕駛車牌號碼000-0000號自小客車(下稱肇事汽車)，沿
    桃園市中壢區中正路二段往中壢市區方向行駛，於駛至中正
    路二段與聖德路一段口(下稱系爭路口)時，本應注意左轉彎
    時，應距交岔路口30公尺前顯示方向燈或手勢，換入內側車
    道或左轉車道，行至交岔路口中心處左轉，而依當時天候晴
    、夜間有照明、柏油路面乾燥、無缺陷、無障礙物且視距良
    好情況，客觀上並無不能注意之情事，竟疏未注意及此，驟
    然左轉，適有原告騎乘所有之車牌號碼000-0000號普通重型
    機車(下稱系爭機車)沿中正路二段往中壢市區方向行駛至系
    爭路口，見狀閃避不及，兩車發生碰撞(下稱本件事故)，致
    原告人車倒地，因而受有右側股骨幹骨折、顏面部撕裂傷之
    傷害(下稱系爭傷害)，系爭機車亦因而毀損(下稱系爭損害)
    ，被告並因前揭過失傷害犯行經本院110年度壢交簡字第202
    4號判決(下稱系爭判決)判處拘役50日。　　　　
(二)原告因本件事故支出醫療費用共計新臺幣(下同)121,257元
    、看護費109,600元、系爭機車修繕費34,650元、因傷休養
    期間受有薪資損失230,536元，並受有精神上之痛苦，故請
    求精神慰撫金35萬元，合計為846,043元。為此，爰依侵權
    行為之法律關係提起本件訴訟等語。並聲明：被告應給付原
    告811,393元，及自起訴狀繕本送達翌日起至清償日止，按
    年息5％計算之利息。　　　　
二、被告則以：被告就本件事故之發生確實有過失，但原告突然
    自外側車道變換車道至內側車道行駛，致被告閃避不及，故
    認為原告與有過失。另本件事故原告受傷並不嚴重，原告請
    求之總金額過高，請法院依法審酌等語，資以抗辯。並聲明
    ：原告之訴駁回。
三、本院之判斷：　　
(一)按因故意或過失，不法侵害他人之權利者，負損害賠償責任
    ；汽車、機車或其他非依軌道行駛之動力車輛，在使用中加
    損害於他人者，駕駛人應賠償因此所生之損害，民法第184
    條第1項前段、第191條之2分別定有明文。汽車行駛至交岔
    路口，其行進、轉彎，應依下列規定：…五、左轉彎時，應
    距交岔路口三十公尺前顯示方向燈或手勢，換入內側車道或
    左轉車道，行至交岔路口中心處左轉，並不得占用來車道搶
    先左轉，道路交通安全規則第102條第1項第5款亦有明定。
    經查，原告主張被告於上揭時、地未依規定左轉，致生本件
    事故，原告因此受有系爭傷害及損害，被告並經本院以系爭
    判決判處拘役50日，有系爭判決、醫療費用收據、診斷證明
    書等件附卷可憑(見本院卷第4至6頁、附民卷第15至31頁)。
    而細繹上開刑事判決之理由，係以被告於本院審理時之自白
    、原告於警詢及偵查中之證述、道路交通事故調查表㈠㈡、桃
    園市政府警察局中壢分局中壢交通中隊道路交通事故照片黏
    貼紀錄表、道路交通事故監視影像擷圖黏貼紀錄表、車輛詳
    細資料報表及監視器光碟等為據，並詳述何以其陳述情節及
    相關證據可採，顯見該刑事判決所為之判斷，已經實質調查
    證據，亦符合經驗法則，難認有何瑕疵，自足作為本件判斷
    之依據。且為被告所不爭執，堪信原告此部分主張之事實為
    真，準此，被告就本件事故之發生，具有過失，原告請求被
    告負損害賠償責任，自屬有據。　
(二)茲就原告請求之項目及金額，分認如下：　　　
  1.醫療費用121,257元部分：　
　　按不法侵害他人之身體或健康者，對於被害人因此喪失或減
    少勞動能力，或增加生活上之需要時，應負損害賠償責任，
    民法第193條第1項定有明文。查原告因本件事故受有系爭傷
    害，有聯新國際醫院診斷證明書附卷可參(見附民卷第15至1
    9頁)，而原告因而支出急診、住院、門診醫療費用及證書費
    用等合計為120,067元，有聯新國際醫院醫療費用收據等為
    證(見附民卷第23頁反面至31頁)，是原告請求在此範圍內，
    為有理由。惟就逾此部分之醫療費用，原告未提出任何證據
    供本院審酌，難認原告之主張可採。
　2.看護費109,600元部分：
　　原告主張因系爭傷害，需由專人全日看護66日等情，並提出
    看護費用收據等為證(見附民卷第7至9頁)。經查，上開收據
    雖可證明原告有支出看護費66日之事實，惟觀諸原告所提出
    之聯新國際醫院診斷證明書記載略以：原告於109年12月14
    日接受股骨幹骨折開放性復位及內固定手術，於109年12月2
    0日出院，共計住院8日，出院後建議休養3個月等語(見附民
    卷第19頁)，復經本院於111年6月1日以桃院增民政111壢簡
    字第858號函詢聯新國際醫院：「貴院病患武氏銀受傷後是
    否需專人照顧，期間為何？需要全日或半日的天數為何？」
    (見本院卷第18頁)，經該院於111年7月12日以聯新醫字第20
    22060184號函覆：「武君(即原告)受傷後需專人照顧，天數
    為全日1個月」等語(見本院卷第46頁)，足見原告因系爭傷
    害，其需由專人全日看護之必要期間應為1個月，復依原告
    所提之看護費用收據以每日2,400元計算，則原告得向被告
    請求之看護費用應為72,000元(計算式：2,400元×30日＝72,0
    00元)，原告逾此範圍之請求即屬無據。
　3.薪資損失230,536元部分：
　　原告主張因系爭傷害需休養180日，受有不能工作之損失等
    情，業據其提出台中銀行存摺影本為證(內載有懷寧醫院之
    薪資匯款紀錄，見附民卷第11至13頁)，而原告於本院言詞
    辯論期日表示其於懷寧醫院擔任看護工作(見本院卷第159頁
    反面)。經查，依據原告所提聯新國際醫院診斷證明書醫囑
    欄記載住院及宜休養日數共計158日(住院8日、建議休養3個
    月及宜續休養2個月)，堪認系爭傷害確實會影響原告工作之
    執行，自有休養請假之必要。次查，由上開薪資匯款紀錄可
    知原告本件事故發生前，每月之平均工資為38423元(計算式
    ：「39,142元＋41,162元＋34,964元」÷3＝38423元，元以下四
    捨五入)，換算每日薪資則為1,281元(計算式：38423元÷30＝
    1,281元，元以下四捨五入)。是以此計算原告得請求薪資損
    失即為202,398元(計算式：1,281元158日＝202,398元)，原
    告逾此範圍之請求即屬無據，應予駁回。
　4.系爭機車修繕費34,650元部分：
　　⑴按不法毀損他人之物者，被害人得請求賠償其物因毀損所
      減少之價額，民法第196條定有明文。依前揭規定請求賠
      償物被毀損所減少之價額，得以修復費用為估定之標準，
      但以必要者為限，而修理材料以新品換舊品，應予折舊(
      最高法院77年度第9次民事庭會議決議參照)。
　　⑵經查，系爭機車修繕費共計34,650元(皆為零件費用)，業
      據原告提出台品機車行維修估價單為證(見附民卷第21頁)
      。又原告既係以新零件替代舊零件，自應就零件費用計算
      並扣除折舊，始屬公平；依行政院所頒固定資產耐用年數
      表及固定資產折舊率之規定，系爭機車之耐用年數為3年
      ，依定率遞減法每年折舊1000分之536，另依營利事業所
      得稅查核準則第95條第6項規定「固定資產提列折舊採用
      平均法、定率遞減法或年數合計法者，以一年為計算單位
      ；其使用期間未折舊折舊滿一年者，按實際使用之月數相
      當於全年之比例計算之；不滿一月者，以月計。」，其最
      後一年之折舊額，加歷年折舊累計額，其總和不得超過該
      資產成本原額之十分之九。復查系爭機車之出廠日為105
      年6月(見個資卷)，迄本件事故發生時點109年12月13日，
      已使用逾3年，則零件扣除折舊後之修復費用估定為3,465
      元(計算式：34,650×0.1＝3,465元)，則原告得向被告請求
      之系爭機車損壞修復之必要費用即為3,465元，至逾此範
      圍之請求，則屬無據，不應准許。
　5.精神慰撫金35萬元部分：　
　　按不法侵害他人之身體、健康、名譽、自由、信用、隱私、
    貞操，或不法侵害其他人格法益而情節重大者，被害人雖非
    財產上之損害，亦得請求賠償相當之金額。經查，原告因本
    件事故受有系爭傷害，已如前述，衡情其身體及精神應受有
    相當之痛苦，其請求被告賠償非財產上之損害，應屬有據；
    本院審酌原告傷勢之程度、被告之加害程度以及兩造之年齡
    、社會地位、資力（屬於個人隱私資料，僅予參酌，爰不予
    揭露）等一切情狀，認為原告請求15萬元之精神慰撫金，尚
    屬適當，應予准許。　　
(三)原告與有過失：　　　
　1.按損害之發生或擴大，被害人與有過失者，法院得減輕賠償
    金額，或免除之。前二項之規定，於被害人之代理人或使用
    人與有過失者，準用之，民法第217條第1、3項定有明文。
    且此項規定之目的，在謀求加害人與被害人間之公平，故在
    裁判上法院得以職權減輕或免除之(最高法院85年台上字第1
    756號判例意旨參照)。再按汽車行駛時，駕駛人應注意車前
    狀況及兩車並行之間隔，並隨時採取必要之安全措施。道路
    交通安全規則第94條第3項定有明文。
　2.經查，依路口監視器截圖畫面可知，原告騎乘系爭機車甫穿
    越其之近端斑馬線後端時，肇事汽車已左轉彎90度，且車身
    已占據原告行向車道之內側車道向系爭路口之延伸，此時原
    告前方視線無礙，卻未發現位於其正前方之左轉彎肇事汽車
    ，可見原告於事故時有未注意車前狀況，而依當時原告並無
    不能注意之情事，卻疏未注意車前狀況，並與肇事汽車發生
    碰撞，足見原告與有過失甚明。本院斟酌本件事故發生時雙
    方各項情狀，認本件事故之發生，被告應負擔70％、原告應
    負擔30％之過失責任。
(四)是以，前開原告得請求之費用合計547,930元(計算式：120,
    067＋72,000＋202,398＋3,465＋150,000＝547,930元)，再依兩
    造肇事責任比例計算，則原告得請求被告給付之費用應為38
    3,551元(計算式：547,930元×0.7＝383,551元，元以下四捨
    五入)。　　　
四、末按給付無確定期限者，債務人於債權人得請求給付時，經
    其催告而未為給付，自受催告時起，負遲延責任。其經債權
    人起訴而送達訴狀，或依督促程序送達支付命令，或為其他
    相類之行為者，與催告有同一之效力；遲延之債務，以支付
    金錢為標的者，債權人得請求依法定利率計算之遲延利息；
    應付利息之債務，其利率未經約定，亦無法律可據者，週年
    利率為百分之5 ，民法第229條第2項、第233條第1項前段、
    第203條分別定有明文。本件侵權行為損害賠償債務，其給
    付並無確定期限，依前揭規定，被告應自刑事附帶民事起訴
    狀繕本送達之翌日起負遲延責任。查本件刑事附帶民事起訴
    狀繕本係於110年12月2日送達於被告本人(見附民卷第35頁)
    ，被告即應自110年12月3日起負遲延責任。　　
五、綜上所述，原告依侵權行為法律關係請求被告給付如主文第
    1項所示，為有理由，應予准許；逾此部分之請求，則屬無
    據，應予駁回。　　
六、本件原告勝訴部分係依民事訴訟法第427條第1項適用簡易訴
    訟程序所為被告敗訴之判決，爰依同法第389條第1項第3款
    規定，依職權宣告假執行。　
七、本件事證已臻明確，兩造其餘攻擊防禦方法及證據，核與判
    決之結果不生影響，爰不一一論列，併此敘明。　　
八、訴訟費用負擔之依據：民事訴訟法第79條，爰依職權諭知如
    主文第3項所示。
中　　華　　民　　國　　111 　年　　9 　　月　　22　　日
                  中壢簡易庭      法  官  張博鈞
以上為正本係照原本作成。
如不服本判決，應於送達後20日內，向本院提出上訴狀並表明上
訴理由，如於本判決宣示後送達前提起上訴者，應於判決送達後
20日內補提上訴理由書（須附繕本）。
如委任律師提起上訴者，應一併繳納上訴審裁判費。
中　　華　　民　　國　　111 　年　　9 　　月　　26　　日
                                  書記官  張季容